臺灣高等法院臺中分院刑事判決　　　　95年度上訴字第2460號
上　訴　人
即　被　告　丙○○
選任辯護人　劉錦勳律師
上列上訴人因偽造文書等案件，不服臺灣臺中地方法院95年度訴
字第725號中華民國95年7月31日第一審判決（起訴案號：臺灣臺
中地方法院檢察署95年度偵字第3300號），提起上訴，本院判決
如下：
    主  文
上訴駁回。
      事實及理由
一、本案經本院審理結果，認第一審判決認事用法及量刑均無不
    當，應予維持，並引用第一審判決書記載之事實、證據及理
    由（如附件）。被告雖猶否認有偽造文書犯行，辯稱：伊原
    代理亞太公司與乙○○○訂買賣契約，因亞太公司無法履行
    契約，才又找到赫普公司購買，與赫普公司所訂之契約內容
    完全相同，因伊認為赫普公司只是取代亞太公司為買受人，
    對出賣該土地之乙○○○只要土地能出售，應該沒有差別，
    而不生損害，且伊既是黃啟雄委任伊處理，等於是取得乙○
    ○○之間接授權，若乙○○○未授權，伊何必代尋買主，且
    先後交付現金於乙○○○及其兒子劉憲冀等簽收，後來蕭代
    書在申請土地增值稅單時，將買受人亞太公司改為赫普公司
    ，需要乙○○○配合蓋章時，乙○○○也有配合，乙○○○
    住處離本件土地甚近，並沒有異議，足認同意赫普公司買受
    該土地，未料，赫普公司是個詐騙集團，購買該些土地是為
    了用來向不特定人謊稱赫普公司有該些土地，並於目的達成
    後，即不履行契約，且欲將所交付之二百萬元取回，而於赫
    普公司違約後，被告亦為本案之受害人，不能將該土地買賣
    未成，歸究於其本人，而伊仍繼續為乙○○○找買主，最後
    在伊介紹下，該土地終於賣給蔡承峰，本件對乙○○○並不
    生損害云云。
二、惟查(一)被告之偽造文書犯行，罪証甚明，業經原審法院認定
    明確，並已詳敘其理由。(二)按民法第一百六十九條之表現代
    理及一百七十條第一項本人追認之無權代理行為，均屬未得
    本人同意之無權代理行為。祇因民法為保護善意第三人及交
    易安全，於本人有表現代理行為時，責本人負授權人之責任
    ，或為尊重本人意願兼顧他方權益，於經本人追認時亦生效
    力。此與刑法處罰偽造文書之主旨重在保護文書之實質的真
    正有別，故若無權代理人冒用本人名義製作不實之文書，即
    應成立偽造私文書之罪。不因被冒名之本人表現代理行為，
    或事後追認，以解免其偽造文書之罪責。（最高法院74年台
　　上字第4525號判決參照）(三)本件乙○○○只是要黃啟雄代為
　  介紹買主，並沒有授權黃啟雄代訂買賣契約，訂約之事是由
    乙○○○與其兒子親自處理，黃啟雄、劉憲冀於處理本件土
    地買賣之中，亦認為丙○○只是介紹買方甚至代理買方之介
    紹人，被告代理乙○○○與赫普公司訂約之事，甚至黃啟雄
    完全不知情，遑論土地所有人乙○○○母子豈會知悉有與赫
    普公司訂立該份契約之情事，業據証人乙○○○、黃啟雄、
    劉憲冀於原審証述明確，並有劉憲冀於93年7月28日簽收之
    收據內容記載「茲收到買方亞太公司土地買賣訂金二十五萬
    元整無誤」等字（參原審卷第46頁）以及乙○○○於93年11
    月5日發存證信函給亞太公司，內容略載：「貴公司委由丙
    ○○為代理人與本人訂立土地買賣契約，只支付訂金二十五
    萬元，其餘款項尚未支付，茲限於函到五日內，速依契約內
    容履行」、93年12月3日再發存證信函給亞太公司，內容略
    載：「上開信函已送達貴公司多日，迄今仍未獲置理，爰以
    此信函解除買賣契約並沒收訂金」後，被告亦以亞太公司受
    託人之身分發存證信函回覆乙○○○，內容略載：「本人受
    亞太公司委託購買閣下土地，因閣下公然拒絕履約，請將所
    收訂金二十五萬元加倍返還」（原審卷第39至41頁），足見
    劉憲冀、乙○○○於93年7月27日被告偽造赫普公司之契約
    後，仍以為其等係與亞太公司訂約，被告全未提到其有代理
    與赫普公司訂約之事，則依上開事証，均足見被告與赫普公
    司於93年7月27日無權代理擅自訂立該契約後，被告均未告
    知乙○○○、黃啟雄、劉憲冀等人其已代理乙○○○與赫普
    公司訂約之事，黃啟雄、乙○○○、劉憲冀自不知與赫普公
    司訂約之事至屬明確，又證人蕭偉士代書証稱「其並沒有親
    自向乙○○○說權利人變更為赫普公司的事」等語，自不足
    憑此為被告有利之証明，是本件被告為圖方便行事，未經乙
    ○○○之授權，即擅自偽刻乙○○○之印章並代理乙○○○
    與赫普公司訂約之行為，於契約無法履行時，足以使乙○○
    ○受有遭赫普公司追討訂金二百萬元之損害，使赫普公司受
    有因為乙○○○不承認該契約而無法向乙○○○主張權利之
    損害甚明，雖被告最後介紹他人向乙○○○購得該土地，亦
    不影響其罪責成立，且縱事後黃啟雄或乙○○○、劉憲冀知
    道登記權利人改為赫普公司後，未表示異議，亦不能認為渠
    等訂約時已經知道被告代理乙○○○與赫普公司訂約之事，
    甚至同意被告之代理行為，則依上開見解，被告所辯為卸責
    之詞，無足採信。(四)綜上所述，被告犯罪事證明確，犯行堪
    以認定，被告上訴意旨仍執前詞，否認犯罪，指摘原判決不
    當，為無理由，應予駁回。
三、據上論斷，應依刑事訴訟法第三百七十三條、第三百六十八
    條，判決如主文。
本案經檢察官甲○○到庭執行職務。
中　　華　　民　　國　　96　　年　　1　　月　　2　日
            刑事第二庭    審判長法　官　李  璋  鵬
                                法　官  胡  森  田
                                法　官  蕭  錦  鍾
上列正本證明與原本無異。
如不服本判決應於收受送達後十日內向本院提出上訴書狀，其未
述上訴之理由者並得於提起上訴後十日內向本院補提理由書（
均須按他造當事人之人數附繕本）。
                                書記官  廖  次  芬
中　　華　　民　　國　　96　　年　　1　　月　　2　日
